臺灣臺中地方法院行政訴訟判決
110年度交字第76號
原      告  張傑帆  
被      告  臺中市交通事件裁決處
                      設臺中市○○區○○○路00號
代  表  人  黃士哲    住同上
訴訟代理人  黃曉妍律師
上列當事人間交通裁決事件，原告不服被告民國110年1月18日中
市裁字第68-GT0000000號裁決書，提起行政訴訟，本院判決如下
：
    主  文
原告之訴駁回。
訴訟費用新臺幣參佰元由原告負擔。
    事實及理由
一、程序事項：按行政訴訟法第237 條之7 規定，交通裁決事件
    之裁判，得不經言詞辯論為之。本件屬交通裁決事件，依兩
    造所述各節及卷內資料其事證已臻明確，本院認無經言詞辯
    論之必要，爰不經言詞辯論而為判決。
二、事實概要：訴外人傅純芳所有號牌6409-U3號自用小客車（
    下稱系爭車輛），於民國109年12月8日7時40分許，行經臺
    中市南屯區五權西路二段、環中路四段口，因「一、多車道
    左轉彎，不先駛入內側車道。二、拒絕停車接受稽查」之違
    規行為，為臺中市政府警察局第四分局（下稱舉發機關）員
    警認定該車違反道路交通管理處罰條例第48條第1項第4款、
    第60條第1項之規定，逕行對車主掣開第GT0000000號舉發違
    反道路交通管理事件通知單。車主於到案期限前檢具事證及
    應歸責人相關資料，向被告告知應歸責人即原告，被告續於
    110年1月18日以中市裁字第68-GT0000000號裁決書（下稱原
    處分），依道路交通管理處罰條例第48條第1項第4款、第63
    條第1項第1款、第60條第1項及「違反道路交通管理事件統
    一裁罰基準表」之規定，按期限內到案之基準，裁處原告第
    1階段罰鍰新臺幣600元，並記違規點數1點及罰鍰新臺幣20,
    000元，並吊扣汽車駕駛執照6個月，合計罰鍰新臺幣（下同
    ）20,600元，並記違規點數1點，吊扣駕駛執照6個月。原告
    不服，提起本件行政訴訟。
三、原告主張略以：原告當日確有無駛進內側車道再行左轉之違
    規事實，惟當日原告駕駛行車路徑為台中市南屯區五權西路
    二段左轉環中路三段外側車道，停等左轉燈時(此時已違規)
    ，員警自對向車道(五權西路二段)走近原告座車車頭(台中
    市南屯區五權西路二段與環中路四段路左轉車道)，左轉燈
    亮起時，員警吹哨示意停止前進，當下原告立刻將車子停住
    未前進，而後員警揮手方向為環中路外側車道，原告當時在
    車上與員警以手勢確認外側車道後，員警逕行走回人行道(
    五權西路與環中路三段)，而原告為確認是否為指示方向行
    駛，續而緩慢前進至環中路三段外側路邊確認員警無攔查之
    意(未見員警在路邊指引或吹哨)後，逕行駛離，但無犯意拒
    絕接受稽查等語，並聲明：原處分撤銷，訴訟費用由被告負
    擔。
四、被告答辯則以：
  ㈠本件應適用之法律依據為道路交通管理處罰條例第48條第1項
    第4款及第60條第1項、第63條第1項第1款、第4條第2項、第
    7條之2、第85條第1項、道路交通安全規則第91條第1項第2
    款、第102條第1項第5款、行政罰法第7條第1項等規定。
  ㈡案經轉據舉發機關110年1月11日中市警四分交字第110000043
    1號函復說明及員警職務報告略以：「本案係員警舉發案件
    ，旨揭車輛違規事實嗣經檢視相關資料，認事證明確」及「
    警員於109年12月8日7時至9時擔服臺中市南屯區五權西路二
    段環中路四段之交通崗勤務，見一自小客車車號0000-00突
    然於多車道左轉彎，未先駛入內側車道，於第三車道欲直接
    左轉往公益路方向，警員於是持指揮棒並輔以哨音先指向該
    車數次，並指向路邊示意該車停靠路邊受檢，惟該車輛假意
    停放於路邊約2秒後，未待警方上前稽查，即自行離去，員
    警依規定告發，該行為人違反『道交條例』第48條第1項第2款
    (多車道左轉未先駛入內側車道)及第60條第1項攔查不停之
    違規事實」。
  ㈢從上揭資料顯示，系爭車輛行駛於臺中市南屯區五權西路二
    段與環中路三段口，欲左轉環中路三段口，惟系爭車輛行駛
    直行車輛，未依標誌標線號誌指示行駛，於路口待轉，並欲
    左轉環中路三段，員警見狀立即上前攔查，系爭車輛假意停
    車接受稽查，之後竟左轉環中路三段，顯係刻意規避員警稽
    查。上開兩者違規行為，非但時間密接且具關連性，是兩者
    之舉發程序不應割裂處理，即員警對此伴隨而生之違規事實
    亦享有事後逕行製單舉發之權限，嗣經員警以汽車所有人為
    被通知人製單逕行舉發，於法自無不合等語，並聲明：原告
    之訴駁回，訴訟費用由原告負擔。
五、本院之判斷：
　㈠按「汽車行駛至交岔路口，其行進、轉彎，應依下列規定：
    五、左轉彎時，應距交岔路口30公尺前顯示方向燈或手勢，
    換入內側車道或左轉車道，行至交岔路口中心處左轉，並不
    得占用來車道搶先左轉。」、「汽車駕駛人轉彎或變換車道
    時，有下列情形之一者，處新臺幣6 百元以上1 千8 百元以
    下罰鍰：四、在多車道右轉彎，不先駛入外側車道，或多車
    道左轉彎，不先駛入內側車道。」、「汽車駕駛人有下列各
    款所列條款之一者，除依原條款處罰鍰外，並予記點：一、
    有…第48條…情形之一者，各記違規點數1 點。」，道路交
    通安全規則第102 條第1 項第5 款、道路交通管理處罰條例
    第48條第1 項第4 款、第63條第1 項第1 款分別定有明文，
    又依違反道路交通管理事件統一裁罰基準表之規定，在多車
    道右轉彎，不先駛入外側車道，或多車道左轉彎，不先駛入
    內側車道，期限內繳納罰鍰或到案聽候裁決者，統一裁罰基
    準600 元，記違規點數1 點。 　
  ㈡次按「汽車駕駛人，駕駛汽車有違反本條例之行為，經交通
    勤務警察或依法令執行交通稽查任務人員制止時，不聽制止
    或拒絕停車接受稽查而逃逸者，除按各該條規定處罰外，處
    新臺幣1 萬元以上3 萬元以下罰鍰，並吊扣其駕駛執照6 個
    月；汽車駕駛人於5 年內違反本項規定2 次以上者，處新臺
    幣3 萬元罰鍰，並吊扣其駕駛執照1 年。」，為107 年5 月
    23日修正公布之道路交通管理處罰條例第60條第1 項所明定
    ，並自107 年9 月1 日施行。又依違反道路交通管理事件統
    一裁罰基準表之規定，汽車駕駛人，駕駛汽車有違反本條例
    之行為，經交通勤務警察或依法令執行交通稽查任務人員制
    止時，不聽制止或拒絕停車接受稽查而逃逸，期限內繳納罰
    鍰或到案聽候裁決者，統一裁罰基準20,000元。
  ㈢查本件如事實概要所述之情事，有舉發機關第GT0000000 號
    舉發違反道路交通管理事件通知單暨送達證書、舉發機關11
    0年1月11日中市警四分交字第1100000431號函、員警職務報
    告書、路口監視器擷圖、原處分、送達證書、違規資料查詢
    、駕駛人基本資料、汽車車籍查詢等資料附卷可稽（見本院
    卷第49-51、57-62 、65-73頁），堪信為真實。
  ㈣原告雖主張係為確認是否為指示方向行駛，續而緩慢前進至
    環中路三段外側路邊確認員警無攔查之意，未見員警在路邊
    指引或吹哨後，逕行駛離，但無犯意拒絕接受稽查云云，惟
    查：
    ⒈本件舉發經過依舉發機關110年1月11日中市警四分交字第1
      100000431號函復說明及員警職務報告略以：「本案係員
      警舉發案件，旨揭車輛違規事實嗣經檢視相關資料，認事
      證明確」及「警員於109年12月8日7時至9時擔服臺中市南
      屯區五權西路二段環中路四段之交通崗勤務，見一自小客
      車車號0000-00突然於多車道左轉彎，未先駛入內側車道
      ，於第三車道欲直接左轉往公益路方向，警員於是持指揮
      棒並輔以哨音先指向該車數次，並指向路邊示意該車停靠
      路邊受檢，惟該車輛假意停放於路邊約2秒後，未待警方
      上前稽查，即自行離去，員警依規定告發，該行為人違反
      『道交條例』第48條第1項第2款(多車道左轉未先駛入內側
      車道)及第60條第1項攔查不停之違規事實」等語（見本院
      卷第57、59頁）可知，系爭車輛沿臺中市南屯區五權西路
      二段欲左轉環中路三段時，因未先行駛入內側車道，直接
      由第三車道左轉，適為員警當場目睹系爭車輛有在多車道
      左轉彎，未先駛入內側車道之違規行為，違反道路交通管
      理處罰條例第48條第1 項第4 款之規定，立即吹哨，並手
      持指揮棒指向系爭車輛示意攔查，系爭車輛於員警面前準
      備停下，復又加速駛離，其舉止已違反道路交通管理處罰
      條例第60條第1 項「違反處罰條例之行為，拒絕停車接受
      稽查而逃逸」之規定。
    ⒉而原告固不爭執其於上開時、地有「在多車道左轉彎，未
      先駛入內側車道」之違規行為，但主張其無拒絕接受稽查
      之意云云，然按路口監視器畫面擷圖（見本院卷第61-62
      頁），監視器畫面時間2020/12/03 07：42：06時員警站
      立於五權西路與環中路口車道上執行勤務，07：42：18時
      員警面對系爭車輛並接近系爭車輛，07：42：20時系爭車
      輛駛離，員警轉頭向系爭車輛望去等情。即知當時舉發員
      警已站立於車道上面對系爭車輛，已開始對系爭車輛吹哨
      輔以指揮棒示意停車，並走進系爭車輛駕駛座，核與原告
      於起訴狀陳述事實相符，顯見原告確已知悉員警對其所為
      攔停稽查之意。而系爭車輛本應留於現場等待員警完成舉
      發之稽查程序，而非徒憑己意認定自身非攔檢對象，逕自
      駕車加速駛離，倘若原告對於員警是否確係對其攔查尚有
      存疑，應即停車確認，而非暫停2秒後，繼續駕車駛離，
      是原告上開所述已確認員警無攔查之意，並無拒絕接受稽
      查之犯意云云，不足採信。
    ⒊再按道路交通管理處罰條例第7 條之2 第1 項第4 款、第4
      項規定：「汽車駕駛人之行為有下列情形之一，當場不能
      或不宜攔截製單舉發者，得逕行舉發：四、不服指揮稽查
      而逃逸，…。」、「第1 項逕行舉發，應記明車輛牌照號
      碼、車型等可資辨明之資料，以汽車所有人為被通知人製
      單舉發。」，可知拒絕接受稽查而逃逸之違規行為，若有
      當場不能或不宜舉發情形，得以汽車所有人為被通知人製
      單逕行舉發。查本件舉發員警舉發本件「違反處罰條例之
      行為，拒絕停車接受稽查而逃逸」之違規，因系爭車輛逃
      逸事出突然，有當場不能或不宜攔截之情事，依前揭道路
      交通管理處罰條例第7 條之2 第1 項第4 款之規定，得逕
      行舉發，而在同一時地，發生「在多車道左轉彎，未先駛
      入內側車道」之違規在前，兩者違規行為，非但時間密接
      且具關連性，是兩者之舉發程序不應割裂處理，即員警對
      此伴隨而生之違規事實亦享有事後逕行製單舉發之權限，
      嗣經員警以汽車所有人即訴外人傅純芳為被通知人製單逕
      行舉發，於法並無不合。
  ㈤綜上所述，原告違規事證明確，被告依法所為原處分並無違
    誤，原告訴請撤銷，為無理由，應予駁回。
六、本件事證已臻明確，兩造其餘主張及陳述，經核於判決結果
    不生影響，爰不逐一論列，附此敘明。
七、本件第一審裁判費為300 元，應由原告負擔，爰確定第一審
    訴訟費用額如主文第2 項所示。
據上論結，本件原告之訴為無理由，依行政訴訟法第237 條之7
、第98條第1 項前段、第237 條之8 第1 項，判決如主文。
中　　華　　民　　國　　110 　年　　11　　月　　9 　　日
　　　　　　　　　行政訴訟庭　法　官　楊萬益
以上正本證明與原本無異。
如不服本判決，應於判決送達後20日內，向本院提出上訴狀，其
未表明上訴理由者，應於提出上訴後20日內向本院補提理由書（
均須按他造人數附繕本）。上訴理由應表明關於原判決所違背之
法令及其具體內容，或依訴訟資料可認為原判決有違背法令之具
體事實。
中　　華　　民　　國　　110 　年　　11　　月　  10 　日
　　　　　　　　　　　　　　　書記官　林柏名